【裁判字號】    99,上訴,392
【裁判日期】    990430
【裁判案由】    毒品危害防制條例
【裁判全文】
臺灣高等法院臺南分院刑事判決         99年度上訴字第392號
上  訴  人
即  被  告  甲○○
上列上訴人因違反毒品危害防制條例案件，不服臺灣臺南地方法
院99年度訴字第165號中華民國99年2月26日第一審判決（起訴案
號：臺灣臺南地方法院檢察署99年度毒偵字第87號），提起上訴
，本院判決如下：
    主  文
上訴駁回。
    理  由
一、按刑事訴訟法第361條、第367條規定，不服地方法院之第一
    審判決而上訴者，應提出上訴書狀，並敘述「具體理由」，
    為上訴必備之程式；其所提出之書狀未敘述上訴理由，或僅
    曾以言詞陳述上訴理由者，均應於上訴期間屆滿後20日內補
    提理由書於第一審法院。第一審法院經形式審查，認逾期未
    補提上訴理由者，應定期間先命補正；逾期未補正者，為上
    訴不合法律上之程式，應以裁定駁回。倘「已提出上訴理由
    」，但所提非屬具體理由者，則由第二審法院以上訴不合法
    律上之程式，判決駁回。而所謂「具體理由」，必依據卷內
    既有訴訟資料或提出新事證，指摘或表明第一審判決有何採
    證認事、用法或量刑等足以影響判決本旨之不當或違法，而
    構成應予撤銷之具體事由，始克當之（例如：依憑證據法則
    具體指出所採證據何以不具證據能力，或依憑卷證資料，明
    確指出所為證據證明力之判斷如何違背經驗、論理法則）；
    倘僅泛言原判決認定事實錯誤、違背法令、量刑失之過重或
    輕縱，而未依上揭意旨指出具體事由，或形式上雖已指出具
    體事由，然該事由縱使屬實，亦不足以認為原判決有何不當
    或違法者（例如：對不具有調查必要性之證據，法院未依聲
    請調查亦未說明理由，或援用證據不當，但除去該證據仍應
    為同一事實之認定），皆難謂係具體理由，俾與第二審上訴
    制度旨在請求第二審法院撤銷、變更第一審不當或違法之判
    決，以實現個案救濟之立法目的相契合，並節制濫行上訴（
    最高法院97年度台上字第892號判決參照。）。
二、上訴意旨略以：本件原審依施用第一級毒品，累犯，科處一
    年有期徒刑，固有所見，惟按我國司法歷年來於刑法有所修
    改，從之前的肅清煙毒條例修改為現在的毒品危害防制條例
    ，把吸毒的行為視為一種病態行為，是把吸毒的人當做患者
    ，接受治療，漸而取代刑罰制度，是目前的趨勢。查本件上
    訴人在緩起訴期間，又接受美沙冬減害治療，皆能風雨無阻
    按時服藥，且又定期到地檢署觀護人處報到、追蹤、採尿送
    驗，由此可見上訴人之戒毒決心。本件上訴人並不是為非做
    歹、作奸犯科之人，只是因一時意志薄弱，為毒所乘，是以
    ，本件原審科處一年徒刑，稍稱量刑過重。綜上所述，懇請
    從輕量刑等語。
三、經查：上訴人即被告甲○○自民國（下同）87年起，已有7
    次施用毒品前科，其於96年間，因施用毒品案件，分別經臺
    灣高等法院臺南分院及臺灣臺南地方法院判處有期徒刑1年
    及1年確定，兩罪經合併執行及減刑，應執行有期徒刑11月
    ，於97年11月1日縮短刑期滿執行完畢；又於98年4月間，因
    施用毒品案件，經臺灣臺南地方法院檢察署檢察官以98年度
    毒偵字第581號為緩起訴處分確定，現仍在緩起訴期間內，
    猶不知悔改，復基於施用第一級毒品之犯意，於98年11月26
    日9時10分許，在臺南縣永康市○○○○○道路上自用小客
    車內，施用毒品海洛因1次。嗣為警當場發現，甲○○隨即
    駕車逃逸，後經警至其住處帶同到案，並於同日13時40分許
    ，採集其尿液送驗，結果呈嗎啡陽性反應。
四、原審法院以：
(一)、本件被告於原審準備程序進行中，先就被訴事實為有罪之陳
    述，經告知被告簡式審判程序之旨，並經檢察官、被告之同
    意，而以簡式審判程序審理，有原審準備程序筆錄一份在卷
    可稽，依刑事訴訟法第273條之2、同法第159條第2項規定，
    本件不適用傳聞法則排除證據能力之規定，合先敘明。
(二)、上訴人即被告就其所為施用第一級毒品罪之犯行於警詢、偵
    查及原審準備程序及審理程序時均坦承不諱外，並有長榮大
    學毒物研究中心確認報告及臺南縣警察局善化分局偵辦「毒
    品危害防制條例」案犯嫌尿液送驗編號暨年籍對照表影本各
    1 紙，及臺灣臺南地方法院檢察署98年度毒偵字第581號緩
    起訴處分書及刑案資料查註紀錄表各1份等附卷為憑，認被
    告上開任意性自白與事實相符，應可採信。本件事證明確，
    被告犯行洵堪認定。
(三)、查海洛因依其成癮性、濫用性及對社會危害性之程度，已為
    毒品危害防制條例第2條第2項第1款列為第一級毒品。核被
    告所為，係犯毒品危害防制條例第10條第1項施用第一級毒
    品罪。被告施用時非法持有第一級毒品海洛因之低度行為，
    已為其施用之高度行為所吸收，不另論罪。爰審酌被告前已
    有多次施用毒品前科，且前方因施用毒品，經檢察官為緩起
    訴處分，猶不思戒絕革除惡習，仍為本案犯行，顯然其意志
    力甚為薄弱，迄未能戒除毒癮，惟兼衡被告施用毒品犯行，
    在性質上乃屬對自我身心健康之自戕行為，尚未嚴重破壞社
    會秩序、侵害他人權益，及犯後坦承犯行，尚有悔意等一切
    情狀，量處有期徒刑1年之刑等情。顯見原審法院已詳敘認
    定上訴人犯罪事實之理由、證據及量刑審酌之事由，從形式
    上審查，並無違背法令之情形。
五、上訴人提起上訴，僅略謂施用毒品之為病患，宜接受治療，
    其在緩起訴期間已接受美沙冬治療，按時報到服藥，並定期
    向觀護人報到、追蹤、驗尿，確有戒毒決心，本件乃上訴人
    一時意志薄弱，原審科處一年徒刑，稍有過重等語。惟查，
    上訴人於警詢及原審審理時對於犯罪事實皆坦承不諱，原審
    對上訴人施用第一級毒品犯行，予以實體審究，並無違誤，
    況上訴人前有多次施用毒品之犯行，仍不知悔悟，故態復萌
    ，復再施用毒品海洛因，足認減害治療並不足以阻斷上訴人
    之毒癮，是上訴人之抗辯，自非量刑上得減輕刑期之具體理
    由，上訴人以上開確有戒毒決心，並已參加戒毒措施，請求
    從輕量刑，自非具體理由。上訴人未依據卷內既有訴訟資料
    或提出新事證，指摘或表明第一審判決有何採證認事、用法
    或量刑等足以影響判決本旨之不當或違法之具體事由（按上
    訴理由是否具體，係屬第二審審查之範圍，不在命補正之列
    ，刑事訴訟法第361條修正立法理由參照）。按之上開規定
    ，本件上訴顯屬違背法律上之程式，自應予駁回，並不經言
    詞辯論為之。
六、依刑事訴訟法第367條前段、第372條，判決如主文。
中    華    民    國    99    年    4     月    30    日
                  刑事第三庭    審判長法  官  陳義仲
                                      法  官  楊清安
                                      法  官  宋明中
以上正本證明與原本無異。
如不服本判決應於收受送達後10日內向本院提出上訴書狀，其未
敘述上訴理由者，並得於提起上訴後10日內向本院補提理由書（
均須按他造當事人之人數附繕本）「切勿逕送上級法院」。
                                      書記官  王薇潔
中    華    民    國    99    年    4     月    30    日

司法院資訊處製作；財團法人民間司法改革基金會備份。
